【裁判字號】    92,訴,233
【裁判日期】    920728
【裁判案由】    家暴妨害自由等
【裁判全文】
臺灣宜蘭地方法院刑事判決                          九十二年度訴字第二三三號
    公  訴  人  臺灣宜蘭地方法院檢察署檢察官
    被      告  戊○○
右列被告因家暴妨害自由等案件，經檢察官提起公訴（九十二年度偵字第一二五四號
），本院判決如左：
    主  文
戊○○私行拘禁，處拘役伍拾玖日，如易科罰金以參佰元折算壹日。
    事  實
一、戊○○與乙○○係夫妻關係，平日感情不睦，於民國（下同）九十二年二月八日
    下午三時二十分許，在宜蘭縣羅東鎮○○○路十五號二之四樓住處，兩人商談離
    婚事宜，又因細故發生爭執，戊○○為使乙○○依順從其意，即基於傷害之故意
    ，出拳毆打乙○○，造成乙○○雙手臂及背部多處受有挫傷之傷害，並為阻止乙○○外出，將之私行拘禁反鎖於於房間內，在房間門外以小鎖鎖住，使乙○○無
    法離開房間，剝奪乙○○之行動自由，乙○○被關於房間內時，即趁隙以其所有
    之0000000000號行動電話按下重撥鍵撥打號碼0000000000
    號予其妹甲○○，適甲○○自行動電話中聽到乙○○謂：「你為什麼打我，為何
    抓我去撞牆」等語，而甲○○一再「喂！喂！」，適為戊○○發覺，即拿取乙○○之行動電話及鑰匙，使乙○○無法離開房間及對外聯絡；嗣因甲○○於行動電
    話未獲乙○○回應，擔心乙○○安危，遂與其父丙○○至宜蘭縣警察局羅東分局
    羅莊派出所報案，即由羅莊派出所警員丁○○帶同丙○○、甲○○至戊○○住處
    而查獲。
二、案經被害人乙○○訴由宜蘭縣警察局羅東報告報請臺灣宜蘭地方法院檢察署檢察
    官偵查起訴。
    理  由
一、訊據被告戊○○矢口否認有何傷害、妨害自由犯行，辯稱：伊只是與妻子乙○○
    吵架而已，係乙○○用手要抓伊，伊將之撥開可能造成乙○○受傷，乙○○背部
    的傷不知如何造成的，如伊打乙○○，乙○○之傷勢不可能僅有如此，且伊亦未
    將乙○○反鎖於房間內，亦未拿取乙○○之行動電話及鑰匙云云。惟查，右揭事
    實，業經告訴人乙○○於警詢、偵查及本院審理中指訴明確，核與考人甲○○於
    偵查及本院審理中證稱：「當天早上與我姐姐有聯絡，到下午二、三點時突然接
    到我姐姐打來的電話，上面顯示我姐姐的名字，我一直喂都沒有反應，我有聽到
    我姐姐說你為什麼打我，為何抓我去撞牆：：：：我一直喂喂但都沒有回應，怕
    會出事，所以就去開羅派出所報案，是我接到電話沒多久就跟爸爸去報警，然後
    我爸爸丙○○有做報案紀錄，接著就跟警察去我姐姐那邊，警察一直在外面叫門
    ，戊○○差不多七、八分鐘後才來開門，並說沒什麼事，開門時我姐姐在房門外
    哭，我有問我祖姐姐為何沒有接電話，她說手機被我姊夫拿走了，後來我們就去
    派出所，警察叫戊○○拿出手機及鑰匙戊○○才從身上拿出手機及鑰匙並說『我
    只是幫她保管』，當時我看我姐姐臉上及手上都有紅腫：：：」等語及證人丙○○到庭證述：「（問：九十二年二月八日下午為何會至開羅派出所報案？）因我
    我女兒甲○○聽到乙○○的電話，電話中乙○○聲音很緊急，後來回撥卻打不通
    ，當時我想不知道是發生什麼事了，所以我就去開羅派出所報警。（問：到被告
    家裡情形？）我與警察、甲○○到被告家裡，大門是鎖著的，我們敲門後，被告
    有問是誰，警察回答並叫他開門，約過五分鐘被告才把門打開。（問：見到你女
    兒時情形？有無受傷？）進門時我看到我女兒在房門旁哭，她的頭部有紅腫，是
    在額頭，當時乙○○只是一直哭。」情節及證人即到場處理之宜蘭縣警察局羅東
    分局開羅派出所警員丁○○到庭結證「九十二年二月八日下午三點三十五分，當
    時是乙○○的父親與她妹妹一起到開羅派出所，我是備勤，主管指示我到場處理
    ，我就回派出所載他們二人到乙○○她家，我先按門鈴，約過三到五分鐘戊○○
    才開門，當時乙○○站在客廳旁邊的走道房間門外哭，我就問告訴人，她說她被
    打，我就把他們帶回派出所，到派出所時，乙○○說他的鑰匙及手機被戊○○拿
    走，我問戊○○，戊○○才從他身上拿出手機及鑰匙還給乙○○，當時乙○○說
    他要提出告訴，我建議她先去驗傷，她於下午四點三十五分到醫院驗傷，到二月
    十日我才通知她做筆錄，二月八日當天乙○○在派出所就有說他先生打他後把他
    關在房間裏並把鑰匙及手機拿走。」等情節要相符合，且有載明如事實欄所載傷
    勢情形之驗傷診斷書一紙附卷足稽，並有告訴人提出之伊電話與其妹甲○○電話
    之通聯紀錄及宜蘭縣警察局羅東分局開羅派出所受理各類案件紀錄表影本各一份
    附卷可證；再依告訴人提出之房門照片，其房門外確裝置有可自外反鎖之門鎖，
    有該照片一幀在卷可佐，是足認告訴人乙○○之指訴為真實，被告空言否認不足
    採信，其所辯要屬事後卸責之詞，不足採信。綜上事證，本件被告傷害、妨害自
    由犯行堪以認定，應予依法論科。
二、核被告戊○○所為，係犯有刑法第二百七十七條第一項之傷害罪及同法第三百零
    二條第一項之妨害自由罪；被告對家庭暴力防治法第三條第一款之家庭成員配偶
    故意實施上開身體上不法侵害之行為，亦屬家庭暴力防治法第二條第二項所稱之
    家庭暴力罪。被告所犯前開傷害罪與妨害自由罪間，有方法結果之牽連關係，應
    依刑法第五十五條後段牽連犯規定從一重之刑法第三百零二條第一項之妨害自由
    罪處斷。爰審酌被告與其配偶即告訴人因商談離婚之事發生爭執，竟將告訴人反
    鎖於房門內並出手傷害告訴人，致告訴人受傷，及其將告訴人反鎖於房間內之時
    間、並其品行、犯罪之動機、目的、手段、犯罪時所受之刺激、告訴人所受傷害
    程度，及其被告犯罪後否認犯行等一切情狀，量處如主文所示之刑，並諭知易科
    罰金之折算標準。
據上論斷，應依刑事訴訟法第二百九十九條第一項前段，家庭暴力防治法第二條第二
項，刑法第三百零二條第一項、第二百七十七條第一項、第五十五條、第四十一條第
一項，罰金罰鍰提高標準條例第一條前段、第二條，判決如主文。
本案經檢察官郝中興到庭執行職務。
中    華    民    國      九十二    年        七        月    二十八    日
                                      臺灣宜蘭地方法院刑事第二庭
                                          法  官  林  惠  玲
右正本證明與原本無異。
如不服本判決應於送達後十日內向本院提出上訴狀(應附繕本)。
                                          書記官  李  佳  惠
中    華    民    國      九十二    年        七        月    二十九    日
附錄本案論罪科刑法條全文：
中華民國刑法第三百零二條 (剝奪他人行動自由罪)
私行拘禁或以其他非法方法，剝奪人之行動自由者，處五年以下有期徒刑、拘役或三
百元以下罰金。
因而致人於死者，處無期徒刑或七年以上有期徒刑，致重傷者，處三年以上十年以下
有期徒刑。
第一項之未遂犯罰之。
刑法第二百七十七條第一項 (傷害罪)
傷害人之身體或健康者，處三年以下有期徒刑、拘役或一仟元以下罰金。


司法院資訊處製作；財團法人民間司法改革基金會備份。
